臺灣新竹地方法院刑事判決
110年度訴字第406號
公  訴  人  臺灣新竹地方檢察署檢察官
被      告  蘇新富



上列被告因搶奪等案件，經檢察官提起公訴（110年度偵字第536
5號），被告於本院準備程序中，就被訴事實為有罪之陳述，經
法官告知簡式審判程序意旨，並聽取公訴人及被告之意見後，本
院合議庭裁定由受命法官獨任依簡式審判程序審理，並判決如下
：
    主      文
蘇新富犯搶奪罪，處有期徒刑拾月；又犯行使偽造私文書罪，處
有期徒刑參月，如易科罰金，以新臺幣壹仟元折算壹日。未扣案
「展寬珠寶國際有限公司182462」證明書上偽造之「彭鉦倫」簽
名署押貳枚均沒收。
    事實及理由
一、本件犯罪事實及證據，除犯罪事實欄一、第4行至第5行關於
    「意圖為自己不法之所有，於110年4月26日中午12時10分許
    」之記載應更正為「意圖為自己不法之所有，基於搶奪之犯
    意，於110年4月26日中午12時許」、第10行至第11行關於「
    2兩4錢重、價值新臺幣（下同）16萬餘元之金項鍊」之記載
    應更正為「2兩4分重、價值約新臺幣（下同）13萬1,500元
    之金項鍊」、倒數第9行關於「客戶資料卡」之記載應更正
    為「證明書（公司存執聯；無證據證明有其他聯存在）」、
    倒數第8行至倒數第4行關於「行使偽造私文書、偽造署名及
    違反個人資料保護法之犯意，在前接保證書上，偽造『彭鉦
    倫』…，而交店員黃宥筌收執以行使之」之記載應更正為「行
    使偽造私文書之犯意，在前揭證明書上，偽造『彭鉦倫』簽名
    署押2枚…，而偽造該私文書，交店員黃宥筌收執以行使之，
    足以生損害於彭鉦倫及展寬珠寶國際有限公司管理金飾買賣
    之正確性」；證據並所犯法條欄一、編號5關於「客戶資料
    卡」之記載應更正為「證明書」；證據並所犯法條欄一、編
    號5關於「路口監視器擷取畫面（含變裝照片）49張」之記
    載應更正為「監視器畫面擷取畫面照片、變裝照片及其他蒐
    證照片共49張」；證據部分應補充「扣案之鞋子2雙、內衣
    、褲子、T恤、POLO衫、外套各1件」、「被告蘇新富於本院
    審理時之自白（見本院卷第99頁至第100頁）」外，餘均引
    用檢察官起訴書之記載（如附件）。
二、論罪科刑：
　㈠核被告蘇新富所為，係犯刑法第325條第1項之搶奪罪及同法
    第216條、第210條之行使偽造私文書罪。公訴意旨原認被告
    亦涉犯個人資料保護法第41條罪嫌部分，業經檢察官當庭刪
    除，附此敘明。被告在「展寬珠寶國際有限公司182462」證
    明書（公司存執聯；下稱證明書）上偽造「彭鉦倫」簽名署
    押2枚之行為，係偽造私文書之部分行為，而偽造私文書之
    低度行為復為行使之高度行為所吸收，均不另論罪。
　㈡被告所犯上開2罪，犯意各別，行為互殊，應予分別論處。
　㈢檢察官固主張被告構成累犯之事實並主張應加重其刑，然均
    未具體指出證明之方法，參照最高法院110年度台上字第566
    0號判決意旨，本院不能遽行認定被告為累犯並加重其刑。
　㈣爰以行為人之責任為基礎，審酌被告前已因搶奪等案件，經
    本院以105年度審訴字292號判決處有期徒刑6月、4月，應執
    行有期徒刑8月並確定，於民國106年3月17日易科罰金執行
    完畢等情，有臺灣高等法院被告前案紀錄表1份在卷可考，
    詎其竟未能記取教訓，因欠債而再犯本件手法類似之搶奪等
    犯行，非但侵害他人財產法益，並嚴重危害社會治安與交易
    秩序，顯然欠缺法治及尊重他人財產權之觀念，行為甚值非
    難；惟念被告均坦認犯行之犯後態度，且其配偶王嫦穗已代
    被告與告訴人廖鴻洲成立和解並已給付相當於本案金項鍊1
    條價值之和解金新臺幣（下同）13萬1,500元，有和解書1份
    在卷可憑（見偵卷第94頁），並經告訴人廖鴻洲在本院審理
    時陳述明確（見本院卷第99頁）；復考量被告犯罪之手段及
    本件犯罪所生之損害程度，暨被告自述高職畢業之教育程度
    及勉持之經濟狀況（見本院卷第100頁）等一切情狀，分別
    量處如主文所示之刑，並就得易科罰金部分諭知易科罰金之
    折算標準。
三、沒收部分：　
　㈠被告就本件搶奪犯行所取得之金項鍊1條（暨其嗣後變賣所得
    之11萬8,730元），固為其犯罪所得，然被告之配偶已代被
    告與告訴人廖鴻洲成立和解並已給付相當於本案金項鍊1條
    價值之和解金完畢（且上開和解金未低於11萬8,730元），
    業如前述，參酌刑法第38條之1第5項規定旨在優先保障被害
    人因犯罪所生之求償權，就此部分應視同被告之犯罪所得已
    實際合法發還被害人，依上開規定，不予宣告沒收或追徵。
　㈡又被告偽造「彭鉦倫」簽名署押之證明書1張，因已持交展寬
    珠寶國際有限公司以行使，上開偽造之私文書，已非被告所
    有之物，自不得宣告沒收，惟被告在上開私文書上所偽造之
    「彭鉦倫」簽名署押2枚，仍應依刑法第219條之規定，不問
    屬於犯人與否，於行使偽造私文書罪主文項下宣告沒收之。
據上論斷，應依刑事訴訟法第273條之1第1項、第299條第1項前
段、第310條之2、第454條第2項，判決如主文。
本案經檢察官吳志中提起公訴，檢察官黃翊雯到庭執行職務。　
中　　華　　民　　國　　111 　年　　6 　　月　　24　　日
                  刑事第四庭    法  官  郭哲宏
以上正本證明與原本無異。
如不服本判決應於收受本判決後20日內向本院提出上訴書狀，上
訴書狀應敘述具體理由。上訴書狀未敘述上訴理由者，應於上訴
期間屆滿後20日內補提理由書狀於本院(均須按他造當事人之人
數附繕本 )「切勿逕送上級法院」。 
中　　華　　民　　國　　111 　年　　6 　　月　　24　　日
                                書記官  戴筑芸
附錄本案論罪法條：
中華民國刑法第210條
偽造、變造私文書，足以生損害於公眾或他人者，處5年以下有
期徒刑。
中華民國刑法第216條
行使第210條至第215條之文書者，依偽造、變造文書或登載不實
事項或使登載不實事項之規定處斷。
中華民國刑法第325條
意圖為自己或第三人不法之所有，而搶奪他人之動產者，處6月
以上5年以下有期徒刑。
因而致人於死者，處無期徒刑或7年以上有期徒刑，致重傷者，
處3年以上10年以下有期徒刑。
第1項之未遂犯罰之。
附件：
臺灣新竹地方檢察署檢察官起訴書
                                     110年度偵字第5365號
　　被　　　告　蘇新富　男　32歲（民國00年0月00日生）
　　　　　　　　　　　　住○○市○區○○路00巷00弄00號
                          2樓之10
                        （在押）
　　　　　　　　　　　　身分證統一編號：Z000000000號
上揭被告因搶奪等案件，已經偵查終結，認應提起公訴，茲將犯
罪事實及證據並所犯法條分敘如下：
　　　　犯  罪  事  實
一、蘇新富前於民國105年間因搶奪等案件，經臺灣新竹地方法
    院判處應執行有期徒刑8月確定，於106年3月17日易科罰金
    執行完畢，詎猶不知改向上，因積欠當鋪及朋友款項，需款
    孔急，意圖為自己不法之所有，於110年4月26日中午12時10
    分許，在新竹市○區○○街00號廖鴻洲所開設之「金富成銀樓
    」店內，向廖鴻洲佯稱欲購買重約2兩左右之金項鍊，廖鴻
    洲接續自櫥櫃內拿出3條金項鍊供蘇新富觀看，繼蘇新富表
    示不喜歡其中2條，廖鴻洲即將之放回櫥櫃中，蘇新富遂拿
    取最後1條金項鍊在胸前比對，旋趁廖鴻洲不及防備之際，
    並轉身迅速逃逸，而逕行取走該條2兩4錢重、價值新臺幣（
    下同）16萬餘元之金項鍊，蘇新富得手後，幾經變裝，於同
    日下午1時35分許，至新竹市○區○○路000號展寬珠寶國際有
    限公司內，向店員黃宥筌以每錢5820元之代價，出售上開金
    項鍊，而得款11萬8730元，蘇新富再應店員黃宥筌之請，需
    在「展寬珠寶國際有限公司182462」客戶資料卡上簽署出售
    相關資料，蘇新富頓起行使偽造私文書、偽造署名及違反個
    人資料保護法之犯意，在前接保證書上，偽造「彭鉦倫」及
    留下彭鉦倫所持用之行動電話門號「0000000000」等足以識
    別為彭鉦倫之個人資料，而交店員黃宥筌收執以行使之，蘇
    新富得款後，即搭乘計程車至新竹市○區○○路000號7-11便利
    超商千九門市，轉匯5萬元返還不知情之遠東當鋪，再匯款1
    0萬元返還綽號「國祥」之人，而將得款花用殆盡。嗣為警
    據報循線查獲。
二、案經廖鴻洲訴由新竹市警察局第二分局報告偵辦。
　　　　證據並所犯法條
一、證據清單及待證事實：
編號 證　據　清　單　　 待　證　事　實　　　 1 被告蘇新富於警詢及偵查中之自白 全部犯罪事實。　　　　　　 2 證人即告訴人廖鴻洲於警詢及偵查中之證述　　 被告蘇新富佯裝欲買金項鍊，趁拿項鍊在胸前比對之際，強行將上開金項鍊取走後逃逸之事實。 3 證人黃宥筌於警詢及偵查中之證述。　　 被告蘇新富至伊店內出售黃金，並在客戶資料卡上簽署「彭鉦倫」及留下前揭聯絡電話個人資料而交伊收執等事實。 4 證人彭鉦倫於警詢及偵查中之證述 員警提供監視器畫面之人係伊朋友即被告蘇新富，又伊並未至展寬珠寶國際有限公司出售黃金，伊不知道被告蘇新富留有伊的姓名與電話等個人資料之事實。 5 自願受搜索同意書（蘇新富）、展寬珠寶國際有限公司客戶資料卡影本、扣押筆錄、扣押物品目錄表、路口監視器擷取畫面（含變裝照片）49張 被告確有前揭偽造文書、搶奪項鍊及逃逸之事實，至被告所留電話門號前4碼應為09「0」5，僅因連筆而像「1」等情，核與被告自白相符，亦可認定。 
二、按搶奪罪以乘人不備，不及抗拒，公然掠取其財物為成立要
    件，與竊取者係乘人不知，以和平或秘密方法竊得其物之情
    形，迥然有別。查被告既係當著告訴人面前，乘告訴人不及
    防備，逕行取走前述金項鍊轉身迅速逃逸，在客觀上顯已屬
    公然攫取他人財物之「不法腕力」之實施，而非屬單純乘人
    不知「和平移轉」，至為灼然，臺灣高等法院95年度上易字
    第2047號判決意旨可供參照，是核被告前揭所為，係涉犯刑
    法第325條第1項搶奪罪、同法第216條、第210條之行使偽造
    私文書罪及違反個人資料保護法第19條第1項第5款規定，而
    涉犯個人資料保護法第41條之非法利用他人個人資料罪等罪
    嫌。被告就偽造前揭署名之行為，已為行使偽造私文書之行
    為所吸收，不另論罪。被告就前揭違反個人資料保護法第41
    條之違反個人資料保護罪及刑法第216條、第210條行使偽造
    私文書罪等罪間，係以一行為涉犯前揭2罪名，為想像競合
    犯，請依刑法第55條規定，從一重論以違反個人資料保護罪
    以足。至被告前揭搶奪罪及違反個人資料保護罪2罪間，犯
    意各別，行為互殊，請依刑法第50條之規定，予以分論併罰
    之。又被告前曾受有期徒刑之執行完畢後，於5年以內故意
    再犯本罪，為累犯，請依刑法第47條第1項規定加重其刑。
    被告搶奪之金項鍊，固未扣案，然渠家人已與告訴人達成和
    解，並履行完畢，核與告訴人偵查中所述情節相符，並有和
    解書在卷可考，爰不聲請沒收，附此敘明。末被告偽造之「
    彭鉦倫」之署名，請依刑法第219條之規定，宣告沒收之。
三、依刑事訴訟法第251條第1項提起公訴。　
　　此　致
臺灣新竹地方法院
中　　華　　民　　國　 110　　年　　5 　　月　　21　　日
　　　　　　　　　　　　　  檢察官  吳  志  中
本件證明與原本無異
中　　華　　民　　國　 110　　年　　5 　　月　　27　　日
                            書記官  陳  志  榮